臺灣高等法院刑事裁定　　　　　　　　 96年度聲再字第310號
再審聲請人　臺灣高等法院檢察署檢察官
被　　　告　甲○○
上列聲請人因被告犯妨害名譽案件，對於本院96年度上易字第32
1號，中華民國96年4月27日第二審確定判決（原審案號：臺灣臺
北地方法院95年度易字第1805號），聲請再審，本院裁定如下：
    主  文
再審之聲請駁回。
    理  由
壹、聲請意旨略以：本件縱依原審認被告為「精神有異常」之陳
    述時，係在開放空間之包廂內，然該包廂僅有矮牆與其他座
    位阻隔，是外界就包廂內之活動已有共見共聞之可能，此亦
    為證人蔡偉明所確認，被告為該店之負責人，對於該包廂旁
    即緊鄰顧客來往之走道，以及取用食物之吧台，且他人於走
    道、吧台就包廂內之活動均能知悉等情，被告均知之甚詳，
    被告猶在座位上，以言語表示告訴人「精神有異常」，被告
    在開放空間為上開言行，顯有散佈於眾之意圖。至原審認所
    謂「音量微弱」，雖以證人蔡偉明、吳世璋所述為據，惟證
    人蔡偉明之陳述係迴護被告之詞，應不足採信，而證人吳世
    璋之證詞與勘驗錄音帶之內容並不相符，且證人吳世璋稱被
    告係「小聲」陳述告訴人精神異常，然諸告訴人所放置距離
    甚遠之錄音機亦能錄，被告之陳述顯非「小聲」，證人之證
    詞即非實在。案發當日已近除夕，所有餐廳均係客滿，而案
    發地點係開放空間，被告顯有散佈於眾之意圖。被告所為「
    A錢A到底」之言行，實係在他人所得共見共聞之包廂走道上
    所為，且其音量並非「小聲」，亦有錄音帶可證，被告確有
    妨害名譽之犯行，依刑事訴訟法第429條第1項提起聲請再審
    云云。
貳、本院查：
一、按無罪之判決確定後，有原判決所憑之證言已經「證明」其
    為虛偽者或受無罪之判決，而於訴訟上或訴訟外自白，或「
    發現確實之新證據」，足認其有應受有罪判決之犯罪事實，
    得為受判決人之不利益聲請再審，此刑事訴訟法第422條第1
    、2 款及同法第420條第1項第2款定有明文；而同法第420條
    第1項第2款所謂「證明」，須經判決確定或刑事訴訟不能開
    始或續行非因證據不足者，始得為再審原因；所謂「發見確
    實之新證據」，係指該證據於事實審法院判決前已經存在，
    為法院、當事人所不知，不及調查斟酌，至其後始行發見，
    且就證據本身形式上觀察，固不以絕對不須經過調查程序為
    條件，但必須顯然可認為足以動搖原有罪確定判決，而為受
    判決人無罪、免訴、免刑或輕於原判決所認罪名之判決者為
    限。故受理聲請再審之最後事實審法院，應就聲請再審理由
    之所謂「新證據」，是否具備事實審判決前已經存在，為法
    院、當事人所不知，事後方行發見之「嶄新性」，及顯然可
    認足以動搖原有罪確定判決，應為無罪、免訴、免刑或輕於
    原判決罪名之「顯然性」二要件，加以審查，為判斷應否准
    予開始再審之準據（93年度台抗字第98號）。
二、惟告訴人以證人蔡偉明證詞不可信、證人吳世璋供述與錄音
    帶內容不相符，亦不實在等事由，請求檢察官為再審之聲請
    。經查：證人蔡偉明、吳世璋證詞既依法有證據能力且經合
    法調查程序，其證言證明程度乃法院心證範疇，不容空言置
    喙，且非再審要件，倘認其證言有虛偽不實，應另提訴訟取
    得確定判決後，始得為再審原因。至證人吳世璋之供述與錄
    音帶內容不相符部分，業經檢察官及原審勘驗並由本院審酌
    ，難謂屬嶄新性之新證據。綜上所述，聲請人未能證明證言
    虛偽，亦未提出法院有漏未審酌之「確實新證據」，是本件
    聲請人之主張，核與刑事訴訟法第422 條第1、2款所列再審
    原因無一相符，難認聲請再審有理由，應以裁定駁回。
據上論斷，應依刑事訴訟法第434 條第1 項，裁定如主文。
中　　華　　民　　國　　96　　年　　8 　　月　　15　　日
                  刑事第八庭審判長法  官  鄭文肅
                                　法　官  蔡光治
　                                法  官  陳貽男
以上正本證明與原本無異。
不得抗告。
                                  書記官  王泰元
中　　華　　民　　國　　96　　年　　8 　　月　　15　　日
